【裁判字號】    98,上易,1051
【裁判日期】    980820
【裁判案由】    竊盜
【裁判全文】
臺灣高等法院臺中分院刑事判決        98年度上易字第1051號
上  訴  人
即  被  告  乙○○
                    現於臺灣臺中監獄執行中
上列上訴人因竊盜案件，不服臺灣臺中地方法院97年度易字第28
58號中華民國98年5月13日第一審判決(起訴案號：臺灣臺中地方
法院檢察署97年度偵字第9828號），提起上訴，本院判決如下：
    主  文
原判決撤銷。
乙○○無罪。
    理  由
一、公訴意旨略以：被告乙○○意圖為自己不法所有，於民國96
    年12月27日某時，在臺中市○區○○路與尚德街之交岔口附
    近，竊取丙○○所有之車牌號碼AMY－739號重型機車得手後
    留供己用，嗣於96年12月27日21時50分許，在臺中市○區○
    ○街29巷巷口，為警查獲上述失竊之機車，並於該機車上扣
    得安全帽 1頂及在該安全帽上採得被告之指紋，而查知上情
    ，因認被告上開所為涉犯刑法第320條第1項之竊盜罪嫌。並
    以：(一)被害人丙○○之指述（證明上開機車確係其於上開時
    地所失竊）；(二)被告所使用之0000000000號行動電話之通聯
    紀錄（證明案發當時被告曾出現於案發現場附近）；(三)臺中
    市警察局第二分局現場勘察報告、刑案現場採證相片及內政
    部警政署刑事警察局鑑驗書（證明在上開失竊機車上扣得之
    安全帽所採得之指紋經送驗比對後，確與被告之指紋相符）
    。(四)被告所辯前後矛盾，足見均係被告臨訟杜撰之詞，洵不
    足採等情，為其論罪之依據。
二、按犯罪事實，應依證據認定之，無證據不得認定犯罪事實；
    不能證明被告犯罪者，應諭知無罪之判決，刑事訴訟法第15
    4條第2項、第301條第1項分別定有明文。又認定不利於被告
    之事實，須依積極證據，苟積極證據不足為不利於被告事實
    之認定時，即應為有利於被告事實之認定，更不必有何有利
    之證據；認定犯罪事實所憑之證據，雖不以直接證據為限，
    間接證據亦包括在內，然而無論直接或間接證據，其為訴訟
    上之證明，須於通常一般之人均不致有所懷疑，而得確信其
    為真實之程度者，始得據為有罪之認定，倘其證明尚未達到
    此一程度，而有合理性之懷疑存在時，即無從遽為有罪之確
    信（最高法院30年上字第816號判例及76年臺上字第 4986號
    判例可資參照）。次按刑事訴訟法第161條第1項規定：檢察
    官就被告犯罪事實，應負舉證責任，並指出證明之方法。因
    此，檢察官對於起訴之犯罪事實，應負提出證據及說服之實
    質舉證責任。倘其所提出之證據，不足為被告有罪之積極證
    明，或其指出證明之方法，無從說服法院以形成被告有罪之
    心證，基於無罪推定之原則，自應為被告無罪判決之諭知（
    最高法院92年度台上字第128號判例參照)；事實審法院對於
    證據之取捨，依法雖有自由判斷之權，然積極證據不足證明
    犯罪事實時，被告之抗辯或反證縱屬虛偽，仍不能以此資為
    積極證據應予採信之理由（最高法院 30年上字第482號判例
    可資參照）。訊據被告堅決否認涉有上開竊盜犯行，辯稱：
    伊並未竊取上開機車，96年12月間某日楊憲文去伊大里市住
    處載伊，由楊憲文騎機車，伊當日有帶本案的安全帽出門，
    後來2人至崇德路、健行路附近1家7-11便利商店，就將機車
    停在那邊，一起去找伊的朋友阿德，當回到7-11便利商店時
    ，伊與楊憲文之安全帽均已丟掉，伊並無竊取上開機車云云
    。
三、經查：
  (一)丙○○所有之該部機車確於上揭時、地遭人竊取後，為警尋
    獲，且在該機車上所查扣之安全帽並非丙○○所有等情，雖
    據證人丙○○於警詢證述明確（見警卷第4至7頁），並有臺
    中市警察局第二分局現場勘察報告及照片在卷可參（見警卷
    第號卷第13、14至17頁），且臺中市警察局第二分局於96年
    12月27日21時50分在上址尋獲上開失竊車輛，經鑑識小組到
    場勘察後，在該機車踏板處遺留之安全帽所採得可資比對指
    紋4枚，經內政部警政署刑事警察局鑑驗結果，認該4枚指紋
    中之 3枚與檔存之「乙○○」指紋卡之左小指、左環指、左
    中指指紋相符，亦有刑事案件證物採證記錄表及內政部警政
    署刑事警察局鑑驗書附卷可稽（見警卷第19、20至22頁），
    堪認被告確有遺留指紋於上開安全帽，亦即有使用該安全帽
    ，且該安全帽確係置放在上開失竊之機車上等情無誤。再依
    證人即被告之胞妹丁○○於原審所證：0000000000號之行動
    電話係伊所有，因被告沒有電話可用，伊曾將該支行動電話
    借予被告， 96年12月27日當天伊剛到健行路371號上班，被
    告就來找伊，要向伊借錢，彼此曾因此發生糾紛，伊有報案
    等語（見原審卷第58頁）；另參酌卷附0000000000號行動電
    話通聯紀錄之基地台位置（見偵查卷第40頁反面），及臺中
    市警察局 97年9月10日中市警指字第0970067465號函暨所附
    之臺中市警察局勤務指揮中心受理各類案件記錄單（見原審
    卷第54、55頁），亦堪認被告於案發時間確有在前揭失竊地
    點附近活動之事實無疑。
  (二)惟查，臺中市警察局第二分局鑑識小組人員於上開時地雖曾
    勘驗該失竊之車輛，然在該機車上並未能採得指紋等情，有
    本院之公務電話在卷可查（見本院卷第34頁），故被告是否
    曾使用過上開失竊之機車，尚有可疑；又被告所使用之安全
    帽之所以置放在該失竊之機車上，原因甚多：(1)或因被告竊
    得該機車騎乘後，將安全帽置於機車踏板處；(2)或因被告之
    該頂安全帽失竊後，遭他人使用並置放在該機車踏板上；(3)
    或因被告搭乘他人駕駛該失竊機車後，將該安全帽置放在機
    車踏板處；(4)或因他人戴用被告之安全帽搭乘別人駕駛該失
    竊之機車後，將安全帽置放在機車踏板處；(5)或可能係他人
    竊得機車後，將該機車交給被告使用；(6)甚或可能係他人竊
    得被告使用過之安全帽後，隨意棄置在該機車踏板處，實不
    能單憑在該失竊之機車踏板處，查扣被告使用過之安全帽，
    即推論該機車確係被告所竊得。
  (三)再者，被告所辯雖前後矛盾，且無法提出案發時之不在場證
    明，然揆諸上開判例意旨說明，在無積極證據足以證明被告
    確有竊取該機車之情況下，亦不能因其辯解不成立，即反推
    該部機車確係被告所竊取。本案既無證據足以證明被告曾使
    用過該機車，自不能因被告使用過之安全帽置放在該失竊機
    車踏板處，即遽認該部機車確係被告所竊取。公訴人既未提
    出其他積極之證據足以佐證被告確有竊取該部機車，尚無從
    遽認被告確有上開竊盜犯行。
四、原審疏未審究上情，而為被告有罪之判決，即有未洽，被告
    上訴意旨以此指摘原判決不當，為有理由，應由本院將原判
    決撤銷改判，另為被告無罪之判決。
據上論結，應依刑事訴訟法第369條第1項前段、第364條、第301
條第1項，判決如主文。
本案經檢察官甲○○到庭執行職務。
中    華    民    國    98    年    8     月    20    日
            刑事第十庭    審判長法  官  林  照  明
                                法  官  林  欽  章
                                法  官  蔡  名  曜
以上正本證明與原本無異。
不得上訴。
                                書記官  劉  恒  宏
中    華    民    國    98    年    8     月    21    日


司法院資訊處製作；財團法人民間司法改革基金會備份。
